臺灣臺南地方法院刑事裁定
　　自　訴　人　 乙○○
　　　　　　　　 丙○○
　　共　　　同
　　自訴代理人　 陳銘鴻律師
　　被　　　告　 甲○○
　　　　　　　　 丁○○
　　選　　 任
　　共同辯護人　 賴鴻鳴律師
右列被告因誣告案件，經自訴人提起自訴，本院裁定如左：
    主  文
自訴駁回。
    理  由
一、自訴意旨略以：自訴人乙○○於民國九十二年十一月四日下午六時三十分許，駕
    駛車號Ｓ四─八三二一號之自小客車沿臺南縣麻豆鎮○○街右側快車道由西向東
    行駛，至距三民路十公尺前欲右轉彎入三民路時，突遭被告甲○○駕駛車號ＴＱ
    ─六六二二號自小客車由臺南縣麻豆鎮○○路南向北行至自強街路口疾駛越中心
    路線雙黃線做左轉入自強街時擦撞，致自訴人乙○○自小客車左後視鏡毀損，被
    告甲○○肇事後迅速駛回其位於麻豆鎮○○街六號之四住宅前騎樓下停放，自訴
    人乙○○沿路尋訪至被告甲○○前揭停車處，並質問被告甲○○何以擦撞損壞車
    子逃逸，被告甲○○竟粗魯無理回應，並由車內起出拐杖鎖，猛打自訴人乙○○
    頭部、胸部等身體部位，造成自訴人乙○○受有腦震盪、左前臂挫滅傷挫傷血腫
    、胸部挫傷血腫等傷害（傷害部分業經撤回自訴）。自訴人乙○○身材矮小，且
    案發在被告甲○○住處前，自訴人乙○○孤單一人，且手無寸鐵，根本無法還手
    ，詎被告甲○○及其妻丁○○竟分別於九十二年十二月廿九日、九十二年十二月
    三十日，向臺南縣警察局麻豆分局麻豆派出所提出控告自訴人乙○○、丙○○夫
    妻夥同二名不詳姓名之人傷害。因認被告二人均涉有刑法第一百六十九條第一項
    之誣告罪嫌等語。
二、本件自訴人乙○○、丙○○認被告甲○○、丁○○涉有誣告罪嫌，無非以被告二
    人分別於九十二年十二月二十九、三十日，向臺南縣警察局麻豆分局麻豆派出所
    提出自訴人傷害之告訴，資為依據。
三、本院調查時被告二人均否認有誣告之犯行，被告甲○○辯稱：乙○○找他兒子及
    他兒子的朋友來打我及我太太，當時有很多人圍在現場觀看，我被他們打得全身
    是傷，我在麻豆派出所提出之傷害告訴是事實等語。被告丙○○則辯稱：自訴人
    確有叫人來打我們等語。按誣告罪之成立以意圖他人受刑事處分或懲戒處分，而
    為虛偽之告訴告發報告者為要件，所謂虛偽係明知無此事實故意捏造而言，若告
    訴人誤認有此事實或以為有此嫌疑，自不得指為虛偽，即難科以本罪；又誣告罪
    之成立，以意圖他人受刑事處分虛構事實而向該管公務員申告為其要件，故其所
    訴事實，雖不能證明係屬實在，而在積極方面尚無證據證明其確係故意虛構者，
    仍不能遽以誣告罪論處，最高法院四十年度台上字第八八號、四十六年度台上字
    九二七號分別著有判例。經查：被告甲○○於九十二年十一月四日，因交通事故
    與自訴人乙○○發生爭執，其雙方於警詢時均提出診斷證明書，並指訴對方有傷
    害之行為，有臺南縣警察局麻豆分局九十三年七月二十六日麻警三字第○九三○○○八四五六號函檢送之乙○○、甲○○互控傷害案件之調查筆錄及相關資料一
    份在卷可稽，觀之其雙方均承認有發生上開交通事故，但於警詢時均指控對方傷
    害，但皆否認有傷害對方之行為，並都提出驗傷診斷證明書各情，足以推論其彼
    此衝突甚為嚴重，雙方因此而互毆成傷，非無可能，從而被告二人於警詢指訴其
    等所受傷害，係自訴人所造成，並不違反常情，惟因自訴人與被告雙方已達成和
    解，互撤回傷害告訴，其等傷害犯行，即非本院所能審究。揆諸前揭判例意旨說
    明，既無證據足以證明被告二人警詢之控訴係虛構事實，況且，縱被告二人所控
    自訴人傷害之犯行未能證明確有其事，亦不能執此即逕認被告二人主觀上有使他
    人受刑事或懲戒處分之誣告意圖。
四、綜前論述，自訴人僅以被告控訴其傷害，即遽指被告涉嫌誣告，對於被告如何以
    虛偽事實為誣告，悉未提出具體事證以憑調查，自不得僅因其亦有受傷之事實，
    推測被告不可能受有傷害，並認被告存有誣告之主觀犯意。是被告二人主觀上既
    未有誣告之犯意，客觀上復無誣告之行為，自與刑法上誣告罪之構成要件尚屬有
    間，本件純屬民事糾葛，應循民事途徑解決。綜此，被告二人所辯無誣告犯行等
    語，均應堪採信。本院調查證據結果，應認自訴人指訴被告誣告罪嫌尚有不足，
    此外，復查無其他積極證據足認被告二人確涉自訴人所指誣告罪嫌，依照首揭說
    明，本件自訴應予駁回。
據上論斷，應依刑事訴訟法第三百二十六條第三項、第二百五十二條第十款，裁定如
主文。
中      華      民      國    九十三    年      十        月   二十九   日
                                        臺灣臺南地方法院刑事第十二庭
                                            審判長法  官  謝瑞龍
                                                  法  官  黃翰義
                                                  法  官  徐千惠
右正本證明與原本無異。
如不服本裁定，應於送達後五日內，向本院提出抗告狀（應附繕本）。
                                                  書記官  吳姁穗
中      華      民      國    九十三    年      十一      月     四     日
